ACORDAO-COMPLETO-2414699

ACÓRDÃO 7980/2020 ATA 24/2020 - PRIMEIRA CÂMARA

VISTOS, relatados e discutidos estes autos de processo de reforma de ex-militares do Comando da Marinha,
ACORDAM os Ministros do Tribunal de Contas da União, reunidos em sessão da Primeira Câmara, diante das razões expostas pelo relator e com fundamento na Constituição Federal, art. 71, III e IX, na Lei 8.443/1992, arts. 1º, V, e 39, II, e no Regimento Interno deste Tribunal, art. 260, § 5º, em:
9.1. considerar prejudicada, por perda de objeto, a apreciação dos atos de reforma dos srs. Antônio Carlos Correia da Silva, Júlio Cesar dos Santos, Manoel Prata Filho, Márcio da Silva Teixeira, Marcos Wanderley Ferreira, Reginaldo Silva de Lyra e Wilson da Cruz Queiroga
9.2. considerar ilegais os atos de alteração de reforma dos militares  Francisco Alves da Cruz, Jaime Severino do Nascimento e Roni Anderson Peres da Silva e negar registro aos respectivos atos;
9.3. dispensar a devolução dos valores indevidamente recebidos de boa-fé pelos interessados mencionados no subitem anterior;
9.4. dar ciência desta deliberação ao Comando da Marinha.

PESSOAL. REFORMA. PROMOÇÃO.

Primeira Câmara

Ministério da Defesa - COMANDO DA MARINHA (VINCULADOR).

3. Interessados/Responsáveis:
3.1. Interessados: Antônio Carlos Correia da Silva (XXX.038.967-XX); Francisco Alves da Cruz (XXX.873.454-XX); Jaime Severino do Nascimento (XXX.931.617-XX); Júlio Cesar dos Santos (XXX.047.019-XX); Manoel Prata Filho (XXX.270.378-XX); Márcio da Silva Teixeira (XXX.520.451-XX); Marcos Wanderley Ferreira (XXX.660.427-XX); Reginaldo Silva de Lyra (XXX.272.577-XX); Roni Anderson Peres da Silva (XXX.340.797-XX); Wilson da Cruz Queiroga (XXX.092.277-XX).

13.1. Ministros presentes: Walton Alencar Rodrigues (Presidente), Benjamin Zymler (Relator), Bruno Dantas e Vital do Rêgo.
13.2. Ministros-Substitutos presentes: Augusto Sherman Cavalcanti e Weder de Oliveira.

BENJAMIN ZYMLER

Adoto como relatório a instrução a cargo da Secretaria de Fiscalização de Pessoal (Sefip) :
"INTRODUÇÃO
1.	Trata-se de atos de reforma, submetidos, para fins de registro, à apreciação do Tribunal de Contas da União (TCU) , de acordo com o art. 71, inciso III, da Constituição Federal. Os atos foram cadastrados e disponibilizados ao TCU por intermédio do Sistema e-Pessoal, na forma do art. 2º e 4º da Instrução Normativa TCU 78/2018.
2.	Os atos foram submetidos, para fim de registro, à apreciação do Tribunal de Contas da União (TCU) , de acordo com o art. 71, inciso III, da Constituição Federal. O cadastramento e a disponibilização ao TCU ocorreram por intermédio do Sistema de Apreciação e Registro de Atos de Admissão e Concessões, na forma dos arts. 2º, caput e incisos I a VI, e 4º, caput, da Instrução Normativa - TCU 78/2018.
HISTÓRICO
3. 	Em análise feita por esta Unidade Técnica (peça 13) , os atos foram instruídos anteriormente com proposta de Ilegalidade, exceto os atos dos Senhores Antônio Carlos Correia da Silva, Marcio da Silva Teixeira e Francisco Alves da Cruz que foram propostos Perda de Objeto.
Exame das constatações
4.	Verificou-se, em momento posterior, que houve erro no sistema e-Pessoal ao gerar a instrução com proposta de ilegalidade aos atos constantes neste processo. 
5.	Estes atos deveriam ter sido encaminhados por esta Secretaria com proposta de Perda de Objeto, como ocorreu com os atos dos interessados Antônio Carlos Correia da Silva, Marcio da Silva Teixeira e Francisco Alves da Cruz, tendo em vista já possuírem ato de Concessão de Pensão Militar no sistema e-Pessoal e/ou o CPF do interessado constar no Sistema Informatizado de Controle de Óbitos-SISOBI.
6.	Assim, como trata-se de situação que cessou os efeitos financeiros da Admissão antes de sua apreciação por esta Corte cabe a aplicação do art. 260, § 5º do Regimento Interno do TCU. Segundo esse dispositivo, poderá ser considerado prejudicado, por perda de objeto, o exame dos atos de pessoal cujo efeitos financeiros tenham cessado antes de sua apreciação.
CONCLUSÃO
7.	Constatada a ocorrência de situação que implica a cessação de efeitos financeiros, cabe considerar prejudicado, por perda de objeto, o exame do mérito dos atos tratados no presente processo.
PROPOSTA DE ENCAMINHAMENTO
8.	Ante o exposto, propõe-se que seja considerado prejudicado, por perda de objeto, o exame do mérito dos atos de admissão integrantes do presente processo, com fundamento no art. 260, § 5º, do Regimento Interno do Tribunal de Contas da União."
2. O Ministério Público junto ao Tribunal de Contas da União (MPTCU) manifestou sua anuência no parecer de peça 30.
É o relatório.

não há

Procurador Marinus Eduardo De Vries Marsico.

PESSOAL. REFORMA. FALECIMENTO DOS INTERESSADOS. ATOS PREJUDICADOS POR PERDA DE OBJETO. ILEGALIDADE DOS ATOS DE ALTERAÇÃO DE REFORMA PARA CONCESSÃO DE MELHORIA EM RAZÃO DE INVALIDEZ SUPERVENIENTE. CIÊNCIA.

REFORMA (REFO)

Secretaria de Fiscalização de Pessoal (SEFIP).

Os militares interessados nos atos ora em apreciação faleceram, motivo pelo qual os pareceres propugnam pela aplicação do § 5º do art. 260 do Regimento Interno deste Tribunal, no sentido de considera-los prejudicados por perda de objeto.
2. Contudo, proponho encaminhamento diverso para os atos claramente eivados de ilegalidade, a saber, os relativos aos militares Jaime Severino do Nascimento, Roni Anderson Peres da Silva (post mortem) e Francisco Alves da Cruz.
3. Os atos desses militares referem-se à alteração de reforma para concessão de melhoria nos proventos em razão de incapacidade superveniente, com fundamento no § 1º do art. 110 da Lei 6.880/1980 (Estatuto dos Militares) , na redação dada pela Lei 7.580/1986:
"Art. 110. O militar da ativa ou da reserva remunerada, julgado incapaz definitivamente por um dos motivos constantes dos incisos I e II do art. 108, será reformado com a remuneração calculada com base no soldo correspondente ao grau hierárquico imediato ao que possuir ou que possuía na ativa, respectivamente.
§ 1º Aplica-se o disposto neste artigo aos casos previstos nos itens III, IV e V do artigo 108, quando, verificada a incapacidade definitiva, for o militar considerado inválido, isto é, impossibilitado total e permanentemente para qualquer trabalho.
§ 2º Considera-se, para efeito deste artigo, grau hierárquico imediato:
a) o de Primeiro-Tenente, para Guarda-Marinha, Aspirante-a-Oficial e Suboficial ou Subtenente."
4. Como se vê, o benefício previsto no art. 110 da Lei 6.880/1980, expressamente dirigido ao militar da ativa ou da reserva remunerada, não alcança o militar reformado.
5. Sobre a matéria, a jurisprudência do Superior Tribunal de Justiça (STJ) , intérprete último da lei federal, há muito se encontra pacificada, como ilustra o precedente adiante reproduzido:
"ADMINISTRATIVO. MILITAR. REFORMA. ALTERAÇÃO DE BENEFÍCIO. INCAPACIDADE SUPERVENIENTE. ART. 110, § 1º, C/C ART. 108, V, DA LEI 6.880/80. MILITARES DA ATIVA OU RESERVA REMUNERADA. RESTRIÇÃO. MILITAR JÁ REFORMADO. IMPOSSIBILIDADE. 
1. A reforma do militar com a remuneração calculada com base no soldo correspondente ao grau hierárquico imediato ao que possuir ou que possuía na ativa, nos termos do art. 110, § 1º, c/c o art. 108, V, da Lei 6.880/80, restringe-se aos militares da ativa ou reserva remunerada, na exata disposição do caput do art. 110, não sendo possível a concessão de tal benesse àqueles militares já reformados. 
2. Recurso especial não provido" (REsp 1.340.075/CE, Rel. Min. Castro Meira, Segunda Turma, julgado em 9/4/2013, DJe de 15/4/2013; grifei) .
6. Mais recentemente, por meio do Acórdão 2225/2019-TCU-Plenário, de 18/9/2019, tal entendimento também foi esposado pelo Plenário desta Corte de Contas.
7. Dessarte, proponho sejam considerados ilegais os atos representados pelos formulários e-Pessoal de peças 2, 7 e 11 e prejudicados, por perda de objeto, os demais.

Diante do exposto, VOTO por que o Tribunal adote a deliberação que ora submeto a este colegiado.
TCU, Sala das Sessões Ministro Luciano Brandão Alves de Souza, em 21 de julho de 2020.
BENJAMIN ZYMLER 
Relator